臺灣臺中地方法院刑事判決
111年度原易字第51號
公  訴  人  臺灣臺中地方檢察署檢察官
被      告  潘文鴻



指定辯護人  本院公設辯護人  楊淑婷  
上列被告因毀棄損壞等案件，經檢察官提起公訴（111年度偵字
第15379號、111年度偵字第26914號），本院判決如下：
    主    文
丁○○犯恐嚇危害安全罪，處拘役參拾日，如易科罰金，以新臺幣
壹仟元折算壹日。
    犯罪事實
一、乙○○(涉犯公然侮辱犯嫌部分，另經本院為公訴不受理判決
    確定）係建義建設協理，負責管理位在臺中市○○區○○○路000
    號「麗寶微笑世界」建案（下稱系爭建案）之工地事宜，丁○○則為該建案之地磚與水電工程之承包商。乙○○、丁○○於民
    國110年10月27日下午2時許，在系爭建案對面之廣停二停車
    場閒聊時，見立場對立之全方位科技驗屋公司人員甲○○、黃
    正緯前來系爭建案準備驗屋，雙方先發生口角爭執後，乙○○
    竟基於妨害名譽犯意，先後以「你給人幹一幹」、「臭機掰
    」等語辱罵甲○○；丁○○另基於恐嚇危害安全之犯意，對甲○○
    口出「我改天就單獨叫別人來打你」等語，以此加害生命、
    身體之事恐嚇甲○○，使甲○○心生畏懼，致生危害於甲○○之安
    全。
二、案經甲○○委由周利皇律師告訴及臺中市政府警察局烏日分局
    報請臺灣臺中地方檢察署檢察官偵查起訴。
    理    由
壹、證據能力方面：
一、按被告以外之人於審判外之言詞或書面陳述，除法律有規定
    者外，不得作為證據，刑事訴訟法第159條第1項定有明文；
    復按被告以外之人於審判外之陳述，雖不符前4條之規定，
    而經當事人於審判程序同意作為證據，法院審酌該言詞陳述
    或書面陳述作成時之情況，認為適當者，亦得為證據；當事
    人、代理人或辯護人於法院調查證據時，知有第159條第1項
    不得為證據之情形，而未於言詞辯論終結前聲明異議者，視
    為有前項之同意，同法第159條之5規定甚明。本案所據以認
    定被告犯罪事實之證據，其中屬傳聞證據部分，因檢察官、
    被告丁○○及辯護人於本院審理迄言詞辯論終結前，均未對於
    證據能力聲明異議（見本院卷第70頁、第127頁、第153頁至
    第175頁），本院審酌各該證據之取得或製作過程無違法或
    不當之情況，認以之為本案判斷之依據為適當，是該傳聞證
    據均具有證據能力。
二、本案所引用之非供述證據，經本院依法踐行調查證據程序，
    檢察官、被告及辯護人均同意各該證據有證據能力，且亦查
    無依法應排除其證據能力之情形，是後述所引用非供述證據
    之證據能力亦均無疑義，併此敘明。　　　　
貳、得心證之理由：
一、訊據被告固坦認有於前揭時地口出上開話語，惟矢口否認有
    何恐嚇犯行，辯稱略以：我不認識告訴人甲○○，我不是針對
    告訴人講話，我沒有恐嚇告訴人云云。辯護人辯護意旨略為
    ：從案發現場空間分佈位置來看，同案被告乙○○、A男同坐
    在公園座椅上，被告則站在渠等對面，彼此間形成一個三角
    形的形狀，面對面在聊天，而告訴人則是在隔了一條步道的
    另一邊停車場，站在自己的車子旁邊，與被告等人顯屬不同
    場域，被告與告訴人素不相識，被告口出前揭話語時，被告
    的認知其受話對象是乙○○，此觀諸本院勘驗筆錄記載可知，
    係一人發話、一人接話，彼此間具有時序性、連接性、邏輯
    性、回應性，可見該些對話是乙○○、被告與A男之三方對話
    ，係告訴人站在車子旁邊，聽聞後認為被告是對其發話、恐
    嚇，被告主觀上顯無對告訴人為恐嚇之犯意或認識等語。
二、經查：
(一)被告有於犯罪事實欄所示時地，口出如犯罪事實欄所載之言
    語等情，業據被告於本院審理時坦認在卷（見本院卷第126
    頁至第127頁），核與告訴人證述之情節大致相符（見偵153
    79卷第55頁至第58頁、第204頁、他卷第48頁、本院卷第157
    頁至第167頁），並經本院勘驗告訴人提出之現場錄影光碟
    屬實，有本院勘驗筆錄存卷可參（見本院卷第125頁），復
    有擷圖4張在卷可稽（見他卷第15頁至第21頁），是此部分
    事實，應堪認定。
(二)被告雖以前詞置辯。然告訴人於本院審理時具結證稱略以：
    我於案發當日與黃正緯前往系爭建案進行驗屋，之前我們已
    經對系爭建案驗過很多次，提出缺失給建商，我們下車的時
    候，乙○○看到我們身穿全方位科技驗屋的制服，就說「幹你
    娘，死垃圾驗屋公司的」（臺語），因為我們是驗屋公司，
    所以回頭看怎麼有人在罵，我問乙○○「驗屋公司怎麼了嗎？
    」（臺語），乙○○還是一直辱罵，我們覺得不妥，我請黃正
    緯錄影，開始錄影後，被告走過來跟我說「我有說你嗎？」
    就是本院勘驗筆錄第一段14點05分、14點07分顯示的對話，
    我跟被告是面對面衝突，我們回稱剛剛明明有錄到，後來因
    為驗屋時間快到了，我們準備離開現場前，被告跟乙○○在長
    椅附近，距離約3、5步，乙○○指著我們說「臭機掰」（臺語
    ），被告在乙○○旁邊附和，對著我們罵「你再講我改天就叫
    別人來打你」（臺語），我聽到這句話會心生畏懼。我事前
    不認識被告等人，被告是先走到我身邊對我大小聲後才退回
    去，所以被告那句話當然是對著我說，因為我們衝突過程是
    具有連續性等語（頁數見前）；證人黃正緯於警詢中證述略
    為：我跟告訴人於案發當天是前往系爭建案驗屋，我跟告訴
    人各開一台車前往，剛在廣停二停車場
　　停好車下來，我們就聽到乙○○出言辱罵「幹你娘，死垃圾驗
    屋公司」，告訴人回以「驗屋公司怎麼了嗎」，我們就拿手
    機錄影，告訴人也跟對方吵起來，旁邊一個穿黑色衣服的男
    子一直跟告訴人講「誰罵你」、「少年孩子誰罵你」，我因
    為趕著去找客戶就先離開現場等語（見偵15379卷第69頁至
    第71頁）。互核告訴人與證人黃正緯對案發狀況之證述大致
    吻合，亦與本院勘驗案發現場錄影光碟情形相符，堪認告訴
    人與證人黃正緯前揭證述，要與事實相符，應堪採信。則綜
    合告訴人、證人黃正緯上開證述與現場錄影勘驗過程可知，
    被告與乙○○、告訴人等人，於案發時地已發生言語衝突，被
    告口出「我改天就單獨叫別人來打你」等語，係於整個言語
    衝突中所為，其發話對象明顯針對告訴人，要與被告有無在
    告訴人身邊或是否對著告訴人說話無涉，是被告與辯護意旨
    辯稱被告口出「我改天就單獨叫別人來打你」等語，並非針
    對告訴人云云，核與上開事證不符，委無足採。
(三)按刑法第305條之恐嚇危害安全罪，所稱以加害生命、身體
    、自由、名譽、財產之事，恐嚇他人者，係指以使人生畏怖
    心為目的，而通知將加惡害之旨於被害人而言。所謂「加害
    」，並不以言詞為限，包括身體之動作、語氣、表情等一切
    足以使人生畏怖心之強暴、脅迫行為在內。且恐嚇也者，亦
    僅以通知加害之事使人恐怖為已足，不必果有加害之意思，
    更不須有實施加害之行為。蓋恐嚇罪之判斷重點，實係在於
    被告之行為是否足以使人心生畏懼，致危害安全。至於被害
    人是否心生畏懼，亦應本於社會客觀經驗法則以為判斷基準
    （最高法院52年台上字第751號判例、75年度台上字第5480
    號判決意旨參照）。查告訴人於上開時、地與被告發生衝突
    時，聽聞被告講述如犯罪事實欄所示之言語，已心生恐懼等
    節，業經告訴人於本院審理時證述明確如前，且觀諸被告所
    講述之「我改天就單獨叫別人來打你」等語（起訴書雖記載
    「你再說我改天叫別人來打你」，惟經本院勘驗現場錄影畫
    面後，係如前開所示之詞語，有前引之本院勘驗筆錄可憑，
    應予更正），依一般社會觀念客觀判斷，該等言詞確足以使
    告訴人有不安全之感受，而被告上開用詞已摻有情緒性、積
    極侵害之意思表達，應係以使他人心生畏懼為目的，客觀上
    已足以使受通知者心生恐懼而有不安全之感受，均堪認被告
    向告訴人所稱上開言語，已致告訴人心生畏懼，而生危害於
    安全；至被告是否果有加害之意思及實施加害之行為，依前
    揭說明，均無礙於其確已有通知加害之事使人心生畏怖，則
    被告辯稱沒有恐嚇之意，已無足採。
三、綜上所述，被告與辯護人上揭所辯均不足採信，本案事證已
    臻明確，被告犯行洵堪認定，自應依法論科。
參、論罪科刑：
一、核被告所為，係犯刑法第305條之恐嚇危害安全罪。　
二、爰審酌被告前有藏匿人犯、竊盜等案件，經法院判刑執行紀
    錄，有其臺灣高等法院被告前案紀錄表可稽（見本院卷第41
    頁至第43頁），素行不佳，遇有衝突狀況不思理性解決，竟
    於與告訴人言語衝突過程中為上開恫嚇言語，致告訴人心生
    畏懼，所為實有不當，及審酌被告犯後態度，及其犯罪之動
    機、目的、手段、犯罪所生損害、家庭生活經濟狀況、智識
    程度（見本院卷第173頁）等一切情狀，量處如主文所示之
    刑，並諭知易科罰金之折算標準。
據上論斷，應依刑事訴訟法第299條第1項前段，刑法第305條、
第41條第1項前段，刑法施行法第1條之1第1項，判決如主文。
本案經檢察官黃永福提起公訴，檢察官丙○○到庭執行職務。
中　　華　　民　　國　　111 　年　　12　　月　　19　　日
                  刑事第三庭法  官  劉柏駿
以上正本證明與原本無異。
如不服本判決應於收受判決後20日內向本院提出上訴書狀，並應
敘述具體理由；其未敘述上訴理由者，應於上訴期間屆滿後20日
內向本院補提理由書（均須按他造當事人之人數附繕本）「切勿
逕送上級法院」。
告訴人或被害人如不服判決，應備理由具狀向檢察官請求上訴，
上訴期間之計算，以檢察官收受判決正本之日起算。
                            書記官  鐘麗芳
中　　華　　民　　國　　111 　年　　12　　月　　19　　日
附錄論罪科刑法條
中華民國刑法第305條
以加害生命、身體、自由、名譽、財產之事恐嚇他人，致生危害
於安全者，處2年以下有期徒刑、拘役或9千元以下罰金。